【裁判字號】    95,訴,806
【裁判日期】    950530
【裁判案由】    槍砲彈藥刀械管制
【裁判全文】
臺灣板橋地方法院刑事判決               95年度訴字第806號
公  訴  人  臺灣板橋地方法院檢察署檢察官
被      告  乙○○
                    （另案於臺灣臺北看守所羈押中）
指定辯護人  本院公設辯護人甲○○
上列被告因槍砲彈藥刀械管制案件，經檢察官提起公訴（95年度
偵字第749號），本院判決如下：
    主  文
乙○○未經許可，持有可發射子彈具有殺傷力之槍枝，處有期徒
刑壹年貳月，併科罰金新臺幣參萬元（銀元壹萬元），罰金如易
服勞役，以新臺幣玖佰元（銀元參佰元）折算壹日。扣案之槍枝
壹枝（槍枝管制編號為0000000000號）、子彈參顆，
均沒收之。
    事  實
一、乙○○與黃盈翔為朋友。黃盈翔於民國（下同）94年1 月1
    日晚間10時許，在臺北縣樹林市○○路○ 段「亞洲撞球場」
    前，與陳旭照發生口角衝突，黃盈翔央請乙○○出面調解。
    嗣陳旭照於94年1 月4 日晚間6 時許，率不詳姓名年籍之人
    搗毀乙○○開設位於臺北縣樹林市○○路全國加油站對面「
    男人話題」檳攤內之生財工具（陳旭照涉嫌毀損犯行，未據
    告訴）。乙○○為擁槍自保，遂於陳旭照砸店後之94年1 月
    4 日晚間某時，在上開「男人話題」檳榔攤內，基於持有槍
    、彈之故意，向友人何宏仁借取可發射子彈具有殺傷力槍枝
    1 枝（槍枝管制編號0000000000號）及子彈6 顆（起訴書誤
    載為5 顆子彈），並將之放置於上開檳榔攤內，而未經許可
    持有槍、彈。嗣於94年1 月6 日晚間，黃盈翔之父黃添進及
    陳旭照之父陳智豪為避免爭端擴大，邀請乙○○於94年1 月
    7 日凌晨1 時許，至陳旭照位於臺北縣樹林市○○街○ 段11
    2 號內調解。乙○○為圖自保，攜帶上開槍、彈，並夥同何
    宏仁到場。乙○○認情勢緩解，不致發生衝突，而當場將上
    開槍、彈返還與何宏仁。不料，雙方大打出手，何宏仁持上
    述槍朝陳旭照射擊1 發，造成陳旭照頭中彈，致陳旭照受傷
    （何宏仁所犯違反槍砲彈藥刀械管制條例案件及殺人未遂犯
    嫌另行提起公訴）。迨至94年1 月20日，何宏仁持上開槍枝
    及子彈5 發至臺北縣政府警察局樹林分局投案，始偵知上情
    。
二、案經臺灣板橋地方法院檢察署檢察官自動檢舉偵查起訴。
    理  由
一、證據能力部分：
（一）、被告以外之人於偵查中向檢察官所為之陳述，除顯有不
        可信之情況者外，得為證據，刑事訴訟法第159 條之1
        第2 項定有明文。因此，證人何宏仁於檢察官訊問時所
        為之證言（詳參臺灣板橋地方法院檢察署95年度偵字第
        749 號卷第6 頁至第7 頁95年1 月17日訊問筆錄），無
        顯不可信之情況，依法得為證據。
（二）、除顯有不可信之情況外，公務員職務上製作之紀錄文書
        、證明文書；或從事業務之人於業務上或通常業務上所
        須製作之紀錄文書、證明文書者，得為證據，刑事訴訟
        法第159 條之4 第1 款、第2 款明揭此旨。因此，內政
        部警政署刑事警察局槍彈刑鑑字第0940017640號槍彈鑑
        定書（臺灣板橋地方法院檢察署94年度偵字第2229號第
        277 頁至第283 頁），屬公務員職務上製作之證明文書
        ，且經臺灣板橋地方法院檢察署檢察官依法囑託鑑定，
        並無顯不可信之情況；而財團法人恩主公醫院甲種、乙
        種診斷證明書各1 件（臺灣板橋地方法院檢察署94年度
        偵字第2168號第79頁至第80頁），為從事醫療專門醫院
        出具，為業務上製作之證明文書，且無顯有不可信之情
        況。揆諸前開說明，依法皆得為證據。
（三）、而被告以外人於審判外之言詞或書面陳述，除法律有規
        定者外，不得作為證據，刑事訴訟法第159 條第1 項定
        有明文。惟被告以外之人於審判外之陳述，雖不符同法
        第159 條之1 至4 規定，經當事人於審判程序同意作為
        證據，法院審酌該言詞陳述或書面陳述作成時之情況，
        認為適當者，亦得為證據；且當事人、代理人或辯護人
        於法院調查證據時，知有第159 條第1 項不得為證據之
        情形，而未於言詞辯論終結前聲明異議者，視為有前項
        之同意，同法第159 條之5 明揭此旨。被告及辯護人對
        於證人何宏仁於警詢時之證言（臺灣板橋地方法院檢察
        署94年度偵字第2168號卷第25頁94年1 月20日警詢筆錄
        ），於本院行準備程序時表明「無意見」（詳參本院95
        年4 月19日準備程序筆錄第2 頁），應可視為同意有證
        據能力。
二、得心證之理由：
    被告乙○○坦承於94年1 月4 日晚間，在臺北縣樹林市○○
    路全國加油站對面「男人話題」檳榔攤內，自友人何宏仁處
    取得改造手槍1 支及子彈6 顆後，即放置於該檳榔攤內而持
    有，嗣於94年1 月7 日凌晨1 時許，在臺北縣樹林市○○街
    ○ 段112 號將上開槍、彈返還與友人何宏仁，惟何宏仁持上
    開槍、彈朝陳旭照射擊，造成陳旭照頭部中彈等情，此據被
    告於警詢、檢察官訊問、本院行準備程序及審理時坦承不諱
    （詳參臺灣板橋地方法院檢察署94年度偵字第2168號卷第25
    頁94年1 月19日警詢筆錄、95年度偵字第749 號卷第6 頁95
    年1 月17日訊問筆錄、本院95年4 月19日準備程序筆錄、95
    年5 月17日審判筆錄），核與證人何宏仁於警詢及檢察官訊
    問時證言：被告於94年1 月4日 向伊借扣案之槍枝1 支與子
    彈6 顆，在94年1 月7 日凌晨在陳旭照住處返還與伊等語相
    符（詳參臺灣板橋地方法院檢察署94年度偵字第2229號卷第
    25頁94年1 月20日警詢筆錄、第256 頁94年2 月25日訊問筆
    錄、95年度偵字第749 號卷第6 頁95年1 月17日訊問筆錄）
    。而扣案之槍枝1 枝及子彈5 顆，經送內政部警政署刑事警
    察局，以性能檢驗法、試射法、比對顯微鏡比對法鑑定結果
    ，認扣案槍枝係仿FN廠手槍1 枝（槍枝管制編號：00000000
    00號），認係由仿FN廠1910型半自動手槍製造之金屬玩具手
    槍，換裝士造金屬槍管改造而成之改造手槍，機械性能良好
    ，可擊發適用子彈，認具殺傷力。而扣案之子彈5 顆，認均
    係直徑約8.0mm 金屬彈頭之土造子彈，經採樣2 顆試射，均
    可擊發，認均具殺傷力，此有該局94年4 月11日刑鑑字第09
    40017640號槍彈鑑定書1 件在卷可稽（詳參臺灣板橋地方法
    院檢察署94年度偵字第2229號卷第277 頁至第283 頁）。又
    證人陳旭照遭證人何宏仁持槍射擊，頭部中彈，財團法人恩
    主公醫院甲種診斷證明書、乙種診斷證明書各1 件及現場照
    片共24幀在卷可佐。因此，雖證人何宏仁僅交出扣案5顆 子
    彈，惟加計證人陳旭照遭槍擊之子彈1 顆，確有6 發子彈。
    是被告前開不利於己之自白，與事實相符。事證明確，被告
    持有槍、彈犯行，洵堪認定。
三、按被告乙○○持有槍彈行為後，槍砲彈藥刀械管制條例於94
    年1 月26日修正公布部分條文，於同年月28日生效。就被告
    持有槍枝部分，修正前該法第11條第4 項規定為「未經許可
    ，持有、寄藏或意圖販賣而陳列第1 項所列槍砲者（同法第
    4 條第1 項第1 款所稱其他可發射金屬或子彈具有殺傷力之
    各式槍砲），處1 年以上7 年以下有期徒刑，併科新臺幣7
    百萬元以下罰金」，修正後該法刪除第11條之規定，於第8
    條第1 項至第5 項所列槍枝種類，增列同法第4 條第1 項第
    1 款所定其他可發射金屬或子彈具有殺傷力之各式槍砲，並
    將第8 條第4 項修正為：「未經許可，持有、寄藏或意圖販
    賣而陳列第1 項所列槍枝者（鋼筆槍、瓦斯槍、麻醉槍、獵
    槍、空氣槍或第4 條第1 項第1 款所定其他可發射金屬或子
    彈具有殺傷力之各式槍砲），處3 年以上10年以下有期徒刑
    ，併科新臺幣7 百萬元以下罰金」。經比較行為時法及裁判
    時法之結果，以適用行為時法較有利於行為人，依刑法第2
    條第1 項但書之規定，本件自應適用行為時法即修正前槍砲
    彈藥刀械管制條例第11條第4 項之規定處斷。是核被告所為
    持有槍枝行為，係犯修正前槍砲彈藥刀械管制條例第11條第
    4 項未經許可持有可發射子彈具殺傷力之槍枝罪。而被告持
    有子彈6 顆行為，係犯槍砲彈藥刀械管制條例第12條第4 項
    之持有子彈罪（本條未修正，無庸比較新舊法）。又被告所
    犯持有可發射子彈具殺傷力槍枝罪與持有子彈罪之間，有一
    行為觸犯數罪名之想像競合犯關係，應從一較重之未經許可
    持有可發射子彈具殺傷力之槍枝罪處斷。爰審酌被告持有上
    開具殺傷力之改造槍彈，不僅危害他人生命、身體安全至鉅
    ，更嚴重破壞社會之安全，惟被告犯罪後已坦承犯行、態度
    尚稱良好等一切情狀，量處如主文所示之刑，並就罰金刑部
    分諭知易服勞役之折算標準，以資儆懲。扣案之可發射子彈
    具有殺傷力之改造槍枝1 支（槍枝管制編號0000000000號）
    及子彈3 顆，為違禁物，不問屬於犯人與否，應依刑法第38
    條第1 項第1 款規定宣告沒收之。至鑑定過程中試射之子彈
    2 顆及證人何宏仁用以射擊陳旭照之子彈1 顆，均因擊發後
    而不具子彈性質，無從依法宣告沒收，併此敘明。
據上論斷，應依刑事訴訟法第299 條第1 項前段，修正前槍砲彈
藥刀械管制條例第11條第4 項，槍砲彈藥刀械管制條例第12條第
4 項，刑法第11條前段、第2 條第1 項但書、第55條、第42條第
2 項、第38條第1 項第1 款，罰金罰鍰提高標準條例第2 條，現
行法規所定貨幣單位折算新臺幣條例第2 條，判決如主文。
本案經檢察官郭學廉到庭執行職務。
中    華    民    國    95    年    5     月    30    日
            刑事第十二庭  審判長法  官  高玉舜
                                法  官  陳靜茹
                                法  官  楊明佳
以上正本證明與原本無異
如不服本判決應於送達後10日內向本院提出上訴狀
                                書記官  田世杰
中    華    民    國    95    年    5     月    30    日
附錄本案論罪科刑法條全文：
修正前槍砲彈藥刀械管制條例第11條
未經許可，製造、販賣或運輸第4 條第1 項第1 款所稱其他可發
射金屬或子彈具有殺傷力之各式槍砲者，處5 年以上有期徒刑，
併科新臺幣1000萬元以下罰金。
未經許可，轉讓、出租或出借前項所列槍砲者，處3 年以上10年
以下有期徒刑，併科新臺幣700 萬元以下罰金。
意圖供自己或他人犯罪之用，而犯前2 項之罪者，處無期徒刑或
7 年以上有期徒刑，併科新臺幣1000萬元以下罰金。
未經許可，持有、寄藏或意圖販賣而陳列第1 項所列槍砲者，處
1 年以上7 年以下有期徒刑，併科新臺幣700 萬元以下罰金。
第1 項至第3 項之未遂犯罰之。
槍砲彈藥刀械管制條例第12條
未經許可，製造、販賣或運輸子彈者，處1 年以上7 年以下有期
徒刑，併科新台幣500 萬元以下罰金。
未經許可，轉讓、出租或出借子彈者，處6 月以上5 年以下有期
徒刑，併科新台幣300 萬元以下罰金。
意圖供自己或他人犯罪之用，而犯前二項之罪者，處3 年以上10
年以下有期徒刑，併科新台幣700 萬元以下罰金。
未經許可，持有、寄藏或意圖販賣而陳列子彈者，處5 年以下有
期徒刑，併科新台幣300 萬元以下罰金。
第 1 項至第 3 項之未遂犯罰之。


司法院資訊處製作；財團法人民間司法改革基金會備份。
